【裁判字號】    92,財管,30
【裁判日期】    920728
【裁判案由】    
【裁判全文】
臺灣高雄地方法院民事裁定  九十二年度財管字第三○號
    聲  請  人  台灣銀行股份有限公司
    法定代理人  甲○○
    代  理  人  丁○○
                送達代收人  丙.
右聲請人聲請選任被繼承人乙○○之遺產管理人事件，本院裁定如左：
    主      文
選任蘇吉雄律師為被繼承人乙○○（女性，民國○○○年○月○日生，身分證統一編
號：Ｚ000000000號）之遺產管理人。
程序費用由被繼承人乙○○之遺產負擔。
    理      由
一、按「繼承開始時，繼承人之有無不明者，由親屬會議於一個月內選定遺產管理人
    ，並將繼承開始及選定遺產管理人之事由，向法院報明」、「無親屬會議或親屬
    會議未於前條所定期限內選定遺產管理人者，利害關係人或檢察官，得聲請法院
    選任遺產管理人，並由法院依前項規定為公示催告」、又「先順序繼承人均拋棄
    其繼承權時，由次順序之繼承人繼承，其次順序之繼承人有無不明或第四順序之
    繼承人均拋棄其繼承權者，準用關於無人承認繼承之規定」，民法第一千一百七
    十七條、第一千一百七十八條第二項第一千一百七十六條第六項分別定有明文。
二、聲請意旨略以：被繼承人乙○○於民國八十年八月二十二日向聲請人借款新台幣
    （下同）五十萬元，並提供其所有坐落於高雄市○○區○○段五小段第二二一地
    號，權利範圍萬分之四十之土地，暨其上建物，建號一三五一號，門牌號碼為高
    雄市○○區○○路二五號九樓之二六房屋，所有權全部，及其共同使用部分，建
    號一三一八號，權利範圍萬分之二十二，暨建號一三五二號，門牌號碼為高雄市
    鹽埕區○○路二五號九樓之二七房屋，所有權全部，及其共同使用部分，建號一
    三一八號，權利範圍萬分之十八，共同設定最高限額六十萬元之抵押權予聲請人
    。被繼承人乙○○迄今仍積欠聲請人本金三十六萬零七百五十四元及自九十年六
    月二十二日起算之利息、違約金。詎被繼承人乙○○於九十一年二月四日去世後
    ，其全部繼承人均已聲明拋棄繼承，且無法依民法第一千一百七十七條規定選定
    遺產管理人，致聲請人之債權無法行使，為此爰依非訟事件法第七十八條第一項
    前段規定，聲請選任被繼承人乙○○之子女曾青豐或指定律師為其遺產管理人，
    以便受償債權等語，並提出土地登記簿謄本一份、建物登記簿謄本二份、抵押權
    設定契約書影本一份、他項權利證明書影本一件、台灣高雄地方法院九十一高貴
    民勵九十一繼三五二字第四九三六八號函影本一紙、台灣高雄地方法院九十一年
    五月八日九十一年度繼字第四六四號通知影本一紙、繼承系統表一紙、除戶戶籍
    謄本四紙、不動產現值估算表一件、擔保放款借據影本一件為證。本院並依職權
    調閱本院九十一年度繼字第三五二號、九十一年度繼字第四六四號拋棄繼承權事
    件全卷卷證，並向財政部財稅資料中心函查被繼承人乙○○之財產歸戶資料。
三、查聲請人主張之前揭事實，業據聲請人提出借據影本、他項權利證明書影本、戶
    籍謄本、及本院書函為證，核屬相符；且經本院依職權調閱本院九十一年度繼字
    第三五二號、九十一年度繼字第四六四號拋棄繼承權案卷，查核屬實，自堪信為
    真實。揆諸首揭法條規定與說明，聲請人既為被繼承人乙○○所有之前揭不動產
    之抵押權人，應屬利害關係人無疑，其向本院聲請選任乙○○之遺產管理人，當
    屬有據。本院審酌：被繼承人乙○○已與配偶離婚（見卷第二一頁除戶戶籍謄本
    ），其子曾青豐、其孫女曾子玲均已向本院聲明拋棄繼承，其養父張善根、母親
    陳廖素梅均已去世（見卷第三五頁、三六頁除戶戶籍謄本），其子曾青豐亦具狀
    來院表示：被繼承人乙○○為養女，並無其他兄弟姐妹、叔伯姑姨在世，因遍尋
    不著其它相關親屬，實無法召開親屬會議為其選定遺產管理人，而其已拋棄繼承
    ，無意擔任乙○○之遺產管理人等語（見卷六十至六二頁），而被繼承人乙○○
    之孫女曾子玲年僅三歲，亦無法擔任被繼承人之遺產管理人。據聲請人到庭陳稱
    ：被繼承人乙○○提供擔保債務之不動產現值經評估約有六十五萬元，若經順利
    拍賣，應尚可清償所餘欠之本金、利息、違約金，若被繼承人之子女曾青豐無意
    擔任遺產管理人，則請求指定適當之律師擔任本件遺產管理人等意見，並參酌高
    雄律師公會所提供願意擔任遺產管理人之名單，復徵得蘇吉雄律師同意擔任本件
    遺產管理人等情，本院認為利於管理及處理被繼承人乙○○後續之遺產問題，爰
    依聲請選任蘇吉雄律師為被繼承人乙○○之遺產管理人。
四、依民法第一千一百五十條前段，裁定如主文。
中      華      民      國    九十二    年      七      月    二十八    日
                              臺灣高雄地方法家事法庭
~B法      官  賴文姍
右為正本係照原本作成。
如對本裁定抗告，須於裁定送達後十日內向本院提出抗告狀。
中      華      民      國    九十二    年      七      月    二十九    日
~B法院書記官  黃國忠


司法院資訊處製作；財團法人民間司法改革基金會備份。
